臺灣桃園地方法院民事判決　　　　　　 96年度重訴字第215號
原　　　告　丙○○
被　　　告　丁○○
　　　　　　庚○○
上列一人
訴訟代理人　尹先桃　　住同上
被　　　告　己○○　　住桃園縣.
　　　　　　甲○○　　住同上
　　　　　　戊○○　　住桃園縣.
　　　　　　乙　○　　住台北市○○區○○路500號5樓之4
上列當事人間因本院96年度桃簡字第99號妨害自由案件，原告提
起附帶民事訴訟（96年度桃簡附民字第16號），經本院刑事庭移
送前來，本院於民國96年7 月25日辯論終結，判決如下：
    主      文
被告丁○○、庚○○、己○○、甲○○應連帶給付原告新台幣拾
萬元。
原告其餘之訴駁回。
本判決第一項得假執行。但被告丁○○、庚○○、己○○、甲○○以新台幣拾萬元為原告預供擔保，得免為假執行。
訴訟費用由被告丁○○、庚○○、己○○、甲○○連帶負擔一百
三十分之一，餘由原告負擔。
    事實及理由
壹、程序部分：
一、按因犯罪而受損害之人，於刑事訴訟程序得附帶提起民事訴
    訟，刑事訴訟法第487 條第1 項定有明文。次按訴狀送達後
    ，原告不得將原訴變更或追加他訴。訴之變更或追加，非經
    他造同意，不得為之，但經被告同意、請求之基礎事實同一
    者、擴張或減縮應受判決事項之聲明者，不在此限，民事訴
    訟法第255 條第1 項前段、第255 條第1 項第1 款、第2 款
    、第3 款亦定有明文。又所謂請求之基礎事實同一，係指變
    更或追加之訴與原訴之主要爭點有其共同性，各請求利益之
    主張在社會生活上可認為同一或關連，而就原請求之訴訟及
    證據資料，於審理繼續進行在相當程度範圍內具有同一性或
    一體性，得期待於後請求之審理予以利用，俾先後兩請求在
    同一程序得加以解決，避免重複審理，進而為統一解決紛爭
    者，始屬之。查本件原告起訴時原分別請求被告丁○○、庚○○、己○○、甲○○、戊○○、乙○等人分別賠償原告新
    台幣（下同）100 萬元、150 萬元、200 萬元、150 萬元、
    50萬元、100 萬元不等之金額，嗣具狀聲明分別請求被告丁○○、庚○○、己○○、甲○○、戊○○、乙○等人分別賠
    償原告50萬元、250 萬元、200 萬元、250 萬元、250 萬元
    、300 萬元不等之金額，核其所為僅係單純擴張或減縮應受
    判決事項之聲明，揆諸上開規定，應予准許。又原告具狀追
    加被告楊原豐、蕭佩樺、洪金色，此部分原告主張彼等之侵
    權行為事實與上開被告無關，即關於原訴之資料，新訴無可
    利用，若准許其為追加，徒使訴訟之終結延滯。且原告為本
    件訴之追加未經被告同意並有礙訴訟之終結，自不應准許。
二、本件被告戊○○、乙○經合法通知未於最後言詞辯論期日到
    場，核無民事訴訟法第386 條所列各款情形，爰依原告之聲
    請，由其一造辯論而為判決。
貳、實體部分：
一、本件原告起訴主張：原告為訴外人辛○○○之姐，被告辛○○○與原告之女即訴外人汪開潤因擔心原告之身心狀況，故
    由訴外人汪開潤推薦，再由訴外人辛○○○出面邀集被告庚○○、丁○○、己○○及甲○○夫婦等傳道人，於民國94年
    12 月30 日中午1 時許，前往原告位於桃園縣桃園市○○路
    779 號5 樓之1 之住處，並由訴外人汪開潤開門讓其等進入
    室內，欲對原告施以「醫治釋放恩賜療程」，圖能藉此改善
    原告之身心狀況，然其等為使該課程得以順利進行，竟無視
    於原告之悍然反對，而基於以非法之方法剝奪他人行動自由
    之犯意聯絡，由被告丁○○、庚○○、己○○、甲○○及訴
    外人汪開潤等5 人將原告強制壓在地上並徒手壓住或以床單
    綁住其手腳，訴外人辛○○○則在旁禱告助勢，並以此非法
    方法共同剝奪原告之行動自由，並致原告手有兩側前臂多處
    挫瘀傷之傷害；隨後警衛及員警即被告戊○○於當日下午2
    時許即先後據報到場，並將原告送往桃園療養院治療，桃園
    療養院之醫師即被告乙○竟對原告為錯誤之診斷。而原告於
    95 年1月5 日向本院檢察署提出告訴，由本院檢察署檢察官
    偵查後聲請簡易判決處行，案經本院刑事庭認定訴外人辛○○○、被告丁○○、庚○○、己○○、甲○○等人對原告構
    成非法剝奪行動自由罪。被告丁○○、庚○○、己○○、甲○○等人之因迷信所為之不法行為使原告飽受驚嚇，致原告
    身心受創甚鉅；而員警即被告戊○○、精神科醫師即被告乙○共謀將原告押往就醫打針並恐嚇其不得離開之行為亦對原
    告之身心造成重大損害，爰依侵權行為之法律關係分別請求
    被告丁○○、庚○○、己○○、甲○○、戊○○、乙○等人
    分別賠償原告50萬元、250 萬元、200 萬元、250 萬元、25
    0 萬元、300 萬元不等之精神慰撫金。
二、被告丁○○、庚○○、己○○、甲○○則以：本件係因原告
    之妹即訴外人辛○○○及原告之女即訴外人汪開潤均認定原
    告之精神狀態異常，希望能藉著耶穌聖靈的力重幫助原告趕
    出掌控她的邪靈，而懇請被告等人至原告家中探訪，但被告
    等四人進入原告之家中，才剛開始放聖詩唱片敬拜安靜等候
    聖靈降臨的時候，原告即衝出房門毆打訴外人辛○○○，亦
    對企圖將原告架開之被告等人為抓、打之行為，以致在場之
    人有的被抓傷、有的眼鏡被擊落，被告等人因原告已經有傷
    人的舉動，怕原告有繼續傷人及自傷之失控行為，遂為壓制
    原告之行為，隨後對原告之行動自由作合理之控制，並報警
    將原告送往桃園療養院治療。被告等人於遭受原告無故攻擊
    之行為時，本能地對原告回應以壓制之動作，係對於現時不
    法之侵害，為防為自己權利所為之行為，並非如原告所言，
    係因被告等人強行為原告作趕鬼釋放而對伊作出妨害自由之
    侵權行為，符合民法第149 條正當防衛之要件，而不構成侵
    權行為所需具備之故意或過失及不法性之要件，當不需負賠
    償責任。又精神科醫師即被告乙○認定原告符合嚴重病人之
    「妄想症」症狀，亦即作出原告患有有精神病之診斷，而依
    精神衛生法第21條規定，嚴重病人如有明顯傷害他人或自已
    之虞，或有傷害行為時，經專科醫師診斷後，保護人應協助
    病人前往精神醫療機構辦理住院；同法第29條反面解釋，為
    防範緊急暴力意外事件之前提下，得拘束病人之身體及剝奪
    其行動自由。故被告丁○○、庚○○、己○○、甲○○等人
    所為壓制原告並將原告送往桃園療養院治療之行為並未違反
    上開規定，自無侵權行為可言。並聲明：1 、原告之訴駁回
    。2 、被告願供擔保，請准宣告免假執行。
三、兩造不爭之事實：
    原告指稱被告丁○○、庚○○、己○○、甲○○共同妨害自
    由之時間，被告4 人確實在現場，原告受有兩側前臂多處挫
    瘀傷之事實，為被告丁○○、庚○○、己○○、甲○○所不
    爭執，堪信為真。
四、兩造爭點之論述：
(一)被告丁○○、庚○○、己○○、甲○○4 人有無對原告為侵
    權行為：被告庚○○、己○○、甲○○3 人於本院96年度桃
    簡字第99號妨害自由等案件審理中坦承上開侵權行為之事實
    ，目擊證人楊源豐亦在偵訊中結證屬實（見95年度他字第29
    7 號卷第88頁偵訊筆錄）。又被告庚○○之訴訟代理人尹先
    桃即庚○○之妻於本院審理時自承: 「（問: 當天何人抓住
    原告？）他們姊妹起糾紛，我先生是男性，所以阻止他們，
    怕原告傷害自己，所以抓住原告的腳」等語，並陳述: 「（
    問: 除了妳先生，還有何人抓住原告？）被告趙與被告記抓
    住原告的手」等語（見本院96年7 月25日言詞辯論筆錄）。
    ；被告己○○於本院審理時自承: 「我有抓住原告，因為原
    告打他妹妹，我怕原告一直打他妹妹，所以阻止他。（問:
    你們為何不離開，一直待在原告家中？）我們要原告的情緒
    先安撫好，他女兒從美國回來，邀我們去關懷，我們看原告
    沒有意思，我們本來要離開，因為他妹妹放了ＣＤ，原告跑
    出來打他，所以我們阻止，他妹妹有要我們送原告去就醫，
    警察也知道。（問: 除了被告趙，還有何人抓原告？）被告
    劉抓原告的腳，我抓右手。被告記抓原告的左手。（問: 何
    人打原告一巴掌？）被告周」等語（見本院96年7 月25 日
    言詞辯論筆錄）；被告甲○○於本院審理時自承: 「（問:
    你對原告作何事？有無抓他？）有，我抓原告的右手。（問
    : 其他人做什麼？被告周有做什麼？）被告周在旁邊。（問
    : 有無抓原告？有無打他？）印象是有。（問: 打他那裡？
    ）打在他臉上。（問: 被告劉做什麼？）有抓原告的腳。（
    問: 被告趙做什麼？）起先他是幫忙安撫，他是我太太，後
    來因為要替換。他有抓原告，一樣是右手」等語（見本院96
    年7 月25日言詞辯論筆錄）。衡諸被告丁○○、庚○○、己○○、甲○○所陳述之內容互核一致，即就坦承己身參予部
    分與其他被告所指述之內容相符，是被告之侵權行為事實足
    堪認定為被告己○○、甲○○分別抓住原告之手，被告庚○○抓住原告之雙腳，被告丁○○打原告一巴掌等情。雖被告
    曾辯稱：是因為原告反抗揮打且對其吐口水，所以才抓住原
    告手腳等詞，然正如被告甲○○於本院刑事庭審理中陳稱：
    這是儀式上的需要，原告難免會有反抗，且依當時情形，是
    原告先被壓制在地上，而被告等人行動、進出都係處於自由
    狀態，故當無不能選擇放棄施作課程而逕行離去之機會，惟
    被告庚○○等人仍堅以壓制原告之方式進行儀式，足證其等
    所為並非出於防衛或避難之意，而係有意控制拘束告訴人之
    行動自由，被告上開辯詞，實無足取，其等為求儀式順利進
    行，強壓原告在地上並抓綁住原告之手腳致其無法任意行動
    之事甚明。被告丁○○、庚○○、己○○、甲○○4 人共同
    強拉、強壓原告之行為，確已構成刑法第302 條第1 項以非
    法方法剝奪人行動自由罪，自堪信原告該部分之主張為真正
    。
(二)按因故意或過失，不法侵害他人之權利者，負損害賠償責任
    。數人共同不法侵害他人之權利者，連帶負損害賠償責任。
    不法侵害他人之身體、健康、名譽或自由者，被害人雖非財
    產上之損害，亦得請求賠償相當之金額。民法第184 條第1
    項前段、第185 條第1 項前段及第195 條第1 項分別定有明
    文。所謂「相當」，自應以實際加害情形與其名譽影響是否
    重大，及被害者之身分地位與加害人經濟狀況等關係定之（
    最高法院47年度臺上字第1121號判例參照）。被告丁○○、
    庚○○、己○○、甲○○4 人共同以強拉原告手腳方式剝奪
　　原告之行動自由，確已不法侵害原告之自由，原告訴請被告
    丁○○、庚○○、己○○、甲○○4 人就妨害自由犯行部分
    ，負賠償責任，於法有據。茲就原告訴請被告丁○○、庚○○、己○○、甲○○4 人賠償原告非財產上之損害賠償之金
    額，審酌如下：原告名下有投資金額43,990元，無其他動產
    、不動產；被告丁○○名下有投資金額、薪資所得、土地、
    建物等財產，總額為19,762,280元；被告己○○名下有薪資
    、房屋、土地等財產，總額為731,850 元；被告甲○○名下
    有薪資、土地、田賦等財產，總額為11,406,068元，業經本
    院依職權調閱被告丁○○、己○○、甲○○3 人財產狀況資
    料在卷可稽。被告庚○○為外僑，於境內尚查無財產資料。
    本院審酌兩造當事人之社會身分地位、經濟狀況，且原告係
    一婦道人家，遭被告丁○○、庚○○、己○○、甲○○4 人
    ，以強拉、強壓原告手腳方式對待，原告感受身體自由遭受
    侵擾及不受尊重，精神上自受相當之痛苦，本院認原告請求
    被告連帶賠償非財產上之損害以10萬元部分為適當，逾此範
    圍之請求，尚難准許。
(三)原告於本院96年度桃簡字第99號刑事案件以本件刑事附帶民
    事訴訟請求被告戊○○、乙○應賠償其損害部分，依刑事訴
    訟法第487 條第1 項規定：「因犯罪而受損害之人，於刑事
    訴訟程序得附帶提民事訴訟，對於被告及依民法負賠償責任
    之人，請求回復其損害。」，因本院96年度桃簡字第99號刑
    事判決，並未認定被告戊○○、乙○就原告所主張之上開事
    實有侵權行為存在，則原告於本件刑事附帶民事訴訟中請求
    被告戊○○、乙○就原告主張之上開事實應負賠償責任，即
    無理由，原告該部分之主張不可採，依法應予以駁回。
五、綜上，原告訴請被告丁○○、庚○○、己○○、甲○○4 人
    賠償非財產上之損害，於被告丁○○、庚○○、己○○、甲○○4 人連帶給付10萬元之範圍內，為有理由，應予准許；
    逾此部分之請求，則無理由，應予駁回。本判決所命給付之
    金額，未逾新台幣50萬元，爰依職權宣告假執行；本件原告
    勝訴部分，被告丁○○、庚○○、己○○、甲○○陳明願供
    擔保請准宣告免為假執行，核無不合，爰酌定相當之擔保金
    額，予以准許。
六、本件事證已明確，其餘之陳述及所提之其他證據，不影響判
    決結果，茲不一一論列，併此敘明。
七、據上論結，本件原告之訴為一部有理由、一部無理由，依民
    事訴訟法第385 條第1 項、第79條、第389 條第1 項第5 款
    、第392條第2項，判決如主文。
中　　華　　民　　國　　96　　年　　8 　　月　　10　　日
                  民事第一庭    法　官　陳婉玉
以上正本係照原本作成
如對本判決上訴，須於判決送達後20日內向本院提出上訴狀。（
須附繕本）
中　　華　　民　　國　　96　　年　　8 　　月　　13　　日
                                書記官　邱飛鳴
